【裁判字號】    98,交聲,3505
【裁判日期】    990607
【裁判案由】    違反道路交通管理處罰條例聲明異議
【裁判全文】
臺灣桃園地方法院交通事件裁定        98年度交聲字第3505號
原處分機關  交通部公路總局新竹區監理所中壢監理站
異  議  人
即受處分人  甲○○
上列異議人即受處分人因違反道路交通管理處罰條例案件，對於
交通部公路總局新竹區監理所中壢監理站中華民國98年11月13日
所為之處分（原處分案號：壢監裁罰字第裁53-DP0000000號）聲
明異議，本院裁定如下：
    主  文
異議駁回。
    理  由
一、原處分意旨略以：異議人即受處分人（下稱異議人）甲○○
    於民國98年8 月21日中午12時46分許，駕駛車牌號碼3226-M
    S 號自用小客車，行經桃園縣龍潭鄉○○路62巷與郭順財所
    騎乘之車牌號碼TW9-906 號輕型機車發生交通事故，嗣經桃
    園縣政府警察局交通隊以異議人有「1.轉彎車不讓直行車先
    行2.肇事致人受傷」之違規，掣發桃園縣政府警察局桃警局
    交字第DP0000000 號舉發違反道路交通管理事件通知單。嗣
    經原處分機關向原舉發機關查證後認原舉發機關無誤後，乃
    依道路交通管理處罰條例第48條第1 項第6 款、第61條第3
    項、第63條第1 項、違反道路交通管理事件統一裁罰基準及
    處理細則所訂之違反道路交通管理事件統一裁罰基準表之規
    定，裁處異議人罰鍰新臺幣（下同）900 元，並記違規點數
    4 點，於法應無不合。
二、聲明異議意旨略以：異議人固不否認有上開肇事致他人受傷
    之行為，惟異議人於上揭時、地與相對人郭順財發生交通事
    故，係因相對人郭順財未注意車前狀況，未讓異議人轉彎車
    先行，且異議人行經該路口時，其有停下來確認左右兩旁無
    來車時始左轉，此時，相對人騎乘之機車尚距離該路口很遠
    ，故異議人所駕駛之小客車自可先行左轉，並無轉彎車應讓
    直行車先行之理，爰聲明不服，請求撤銷原處分云云。
三、按汽車駕駛人轉彎時，轉彎車未讓直行車先行，處罰鍰新臺
    幣600 元以上1,800 元以下罰鍰，道路交通管理處罰條例（
    下稱同條例）第48條第1 項第6 款訂有明文。且汽車駕駛人
    ，駕駛汽車違反道路交通安全規則，因而肇事致人受傷者，
    記違規點數3 點，而汽車駕駛人有第48條之情形，除依原條
    款處罰鍰外，並予記違規點數1 點，同條例第61條第3 項、
    第63條第1 項第1 款亦分別有明文。
四、經查：
  (一)異議人於98年8 月21日中午12時46分許，駕駛車號3226-MS
    號自用小客車，行駛於屬支線道之桃園縣龍潭鄉○○路62巷
    ，與郭順財所騎乘車號TW9-906 號輕型機車行駛於屬幹線道
    之桃園縣龍潭鄉○○路，發生車禍，致郭順財受有頸部外傷
    併頸椎第5 、6 節骨折合併脊髓第5 、6 節出血之事實，為
    異議人所是認，並經本院依職權調閱臺灣桃園地方法院檢察
    署98年度偵字第22898 號偵查卷附之道路交通事故現場圖、
    道路交通事故調查報告表( 一) 、( 二) 、國軍桃園總醫院
    附設民眾診療服務處診斷證明書及現場照片，核卷無誤，是
    此部分事實，自堪認定。
  (二)按「汽車行駛至交岔路口，其行進、轉彎，應依下列規定：
    二、行至無號誌或號誌故障而無交通指揮人員指揮之交岔路
    口，支線道車應暫停讓幹線道車先行；七、轉彎車應讓直行
    車先行，道路交通安全規則第102 條第1 項第2 款、第7 款
    定有明文。查被害人郭順財於警詢時指訴：伊從工五路直行
    往公司（工五路160 號）方向行駛，伊靠右側行使，時速約
    20 至30 公里之間，當時伊騎車經過工五路62巷口，看到車
    牌號碼3226-MS 號自小客車從巷口出來，距離不曉得，直到
    摔到地上時，要起也起不來，才知道跟該自小客車發生車禍
    了等語（見偵查卷第6 、7 頁），足認被害人騎乘上開機車
    行至於工五路62巷口時，突遇異議人駕駛上開車輛自工五路
    62巷口駛出，因閃避不及而發生車禍，致被害人受有上開傷
    害，又本件肇事發生後，異議人所駕駛之上開車輛後輪係在
    工五路外側車道、車頭係在內側車道、左前頭角與分隔對向
    車道之黃虛線距離未達2.3 公尺，肇事當時天氣晴、日間自
    然光線、路面乾燥、無缺陷、視距良好、無障礙物等情，有
    現場照片、道路交通事故現場圖在卷可考，是依肇事當時現
    場客觀情狀，若異議人有在進入工五路前之工五路62巷口暫
    停，其應能清楚辨識工五路上往來車輛之情形，然異議人肇
    事時，其所駕駛車輛已完全進入工五路，肇事地點在工五路
    內側車道，可見異議人在工五路62巷口左轉彎時，並未在工
    五路62巷口有暫停讓行駛於工五路車輛先行，是異議人有支
    線道車不讓幹線道車先行、轉彎車不讓直行車先行之違規，
    應該認定。
  (三)異議人雖以前詞置辯，然查：異議人於警詢時，並未提及其
    有在工五路62巷口暫停之情，卻於偵查中改稱：伊在路口有
    先停下來，確定左右沒有來車，才放掉煞車往前滑行云云（
    見偵查卷第31頁），是被告上開所辯，是否屬實，已值存疑
    ；又細繹異議人於偵查中供稱：伊在路口有先停下來，確定
    左右沒有來車，才放掉煞車往前滑行，當時車速15至20公里
    云云（見同上卷頁），果異議人確實在工五路62巷口暫停後
    ，始放掉煞車往前滑行，其車速焉有可能達每小時15至20公
    里，是異議人此節所辯，應非可採。至證人陳小華於警詢時
    雖證稱：伊當時坐在甲○○駕駛之3226-MS 號自小客車後座
    ，停在桃園縣龍潭鄉○○路62巷口準備左轉，然後伊聽到甲
    ○○說：『我都停了，還要撞過來』，於是伊抬頭看看到另
    一肇事人（即被害人郭順財）從伊門車前飛過跌落地上等語
    （見偵查卷第9 頁），證人陳小華雖證述異議人有在工五路
    62巷口暫停，惟未能明確證述異議人所駕駛上開車輛係停在
    工五路前、並注意左右往來車輛而讓其先行之情況，是證人
    陳小華上開證述，尚不足採為有利於異議人之認定。
  (四)又本件肇事後，經送請臺灣省桃園縣區車輛行車事故鑑定委
    員會鑑定結果，亦認異議人駕駛自小客車行經劃設有停標字
    之無號誌路口，支線道左轉車未暫停讓幹線道直行車先行為
    肇事主因。縱認被害人亦有駕駛輕機車行經無號誌路交岔路
    口，未減速慢行且未注意車前狀況之過失，然無從以此卸免
    被告之責任。
五、綜上所述，異議人確有有支線道車不讓幹線道車先行（原處
    分意旨漏未審酌，本院予以補充）、轉彎車不讓直行車先行
    之違規及肇事致人受傷之事實，原處分機關援引道路交通管
    理處罰條例第48條第1 項第6 款、第61條第3 項及第63條第
    1 項第1 款，裁處異議人罰鍰900 元並記違規點數4 點，核
    無不當，本件異議為無理由，應予駁回。
六、據上論斷，應依道路交通管理處罰條例第87條第2 項、道路
    交通案件處理辦法第19條，裁定如主文。
中    華    民    國    99    年    6     月    7     日
                  臺灣桃園地方法院交通法庭
                              法  官  柯姿佐
以上正本證明與原本無異。
如不服本裁定，應於裁定送達後5 日內向本院提出抗告狀。
                              書記官  林舒涵
中    華    民    國    99    年    6     月    8     日

司法院資訊處製作；財團法人民間司法改革基金會備份。
